【裁判字號】    92,易,941
【裁判日期】    920715
【裁判案由】    家暴傷害
【裁判全文】
臺灣臺北地方法院刑事判決                          九十二年度易字第九四一號
    公  訴  人  臺灣臺北地方法院檢察署檢察官
    被      告  甲○○
右列被告因家庭暴力罪之傷害案件，經檢察官提起公訴（九十二年度偵字第三六五七
號），本院判決如左：
    主  文
甲○○傷害人之身體，處拘役參拾日，如易科罰金，以參佰元折算壹日。
    事  實
一、甲○○與乙○○係夫妻，具有家庭暴力防治法第三條第一款之家庭成員關係，詎
    甲○○於民國九十一年十二月二十日上午七時十分許，在台北市○○○路五五二
    號三樓住處，因細故竟基於傷害人身體之犯意，出手毆打乙○○，致乙○○受有
    頭面部多處瘀青擦傷、背部二處擦傷、右手背部腫痛等傷害。
二、案經乙○○訴由台北市政府警察局中山分局報告台灣台北地方法院檢察署檢察官
    偵查起訴。
    理  由
一、訊據被告甲○○矢口否認有何傷害犯行，辯稱：當天係乙○○要偷翻其袋子，其
    看到乙○○打開櫃子，就罵他小偷，即被乙○○毆打，其並未毆打乙○○云云。
    惟查：右揭事實，業據告訴人乙○○於警訊及偵審中指訴綦詳，並經證人即當時
    在場告訴人之母許明雪於偵查中證稱：被告站在床上以腳踢踹告訴人的臉部及下
    體，又看到被告以手抓告訴人的背部並扯破被告內衣等語，及告訴人與被告之女
    洪紫潔於偵查中證稱：媽媽躺在地上踢爸爸，爸爸有流血，媽媽一直踹爸爸尿尿
    的地方等語明確（見他卷第十三頁背面至第十五頁），復有國軍松山醫院家庭暴
    力事件驗傷診斷書及照片十幀在卷足憑。該驗傷診斷書記載告訴人受有如事實欄
    所示之傷害，核與告訴人指訴及證人許明雪、洪紫潔證述被告對告訴人傷害情節
    及受傷情狀相符，且告訴人之驗傷時間係於九十一年十二月二十日即其受傷當日
    ，又徵諸告訴人所受之傷害遍及頭面部、背部、右手背等處，衡情不可能為誣陷
    被告而自行造成，足認告訴人指訴及證人證述告訴人遭被告毆打成傷等情，應非
    虛妄。雖被告提出台北市立忠孝醫院驗傷診斷書一紙，證明其亦遭告訴人毆打，
    受有左臉頰皮膚發紅二乘二公分、左手背瘀血二乘二公分之傷害，然為告訴人所
    否認，觀諸被告傷勢僅左臉頰、左手背二處，而告訴人所受之傷害遍及頭面部多
    處、背部二處、右手背等，足見告訴人之傷勢較被告嚴重，被告所述其未毆打乙
    ○○云云，殊無足採；縱認被告與告訴人係互毆，惟按彼此互毆，必一方初無傷
    人之行為，因排除對方不法之侵害而加以還擊，始得以正當防衛論，故無從分別
    何方為不法侵害之互毆行為，不得主張防衛權（最高法院三十年上字第一０四０
    號判例參照），本案被告與告訴人間對於何人先出手毆打對方乙節各執一詞，倘
    無事證足認係何人先為不法侵害，被告即不得主張防衛權，是被告上開所辯，無
    非事後卸責之詞，要無足取。本件事證明確，被告犯行堪予認定。
二、被告與告訴人係夫妻，此據其二人陳稱在卷，具有家庭暴力防治法第三條第一款
    所定之家庭成員關係。核被告所為，係犯刑法第二百七十七條第一項之傷害罪，
    並為家庭暴力防治法第二條第二項所稱之家庭暴力罪。爰審酌被告犯罪之動機、
    手段、告訴人所受傷害之程度及被告犯罪後之態度等一切情狀，量處如主文所示
    之刑，並諭知易科罰金之折算標準。
據上論斷，應依刑事訴訟法第二百九十九條第一項前段，刑法第二百七十七條第一項
、第四十一條第一項前段，罰金罰鍰提高標準條例第一條前段、第二條，判決如主文
。
本案經檢察官黃立維到庭執行職務。
中      華      民      國    九十二    年      七      月     十五     日
                                    臺灣臺北地方法院刑事第七庭
                                        法  官  蕭  清  清
右正本證明與原本無異。
如不服本判決，應於判決送達後十日內向本院提出上訴狀（應抄附繕本）。告訴人或
被害人如對於本判決不服者，應具備理由請求檢察官上訴，其上訴期間之計算係以檢
察官收受判決正本之日期為準。
                                        書記官  劉  麗  英
中      華      民      國    九十二    年      七      月     十八     日
附錄本案論罪科刑法條：
刑法第二百七十七條：
傷害人之身體或健康者，處三年以下有期徒刑、拘役或一千元以下罰金。
犯前項之罪因而致人於死者，處無期徒刑或七年以上有期徒刑，致重傷者，處三年以
上十年以下有期徒刑。


司法院資訊處製作；財團法人民間司法改革基金會備份。
